【裁判字號】    98,上訴,949
【裁判日期】    981012
【裁判案由】    毒品危害防制條例
【裁判全文】
臺灣高等法院臺南分院刑事判決         98年度上訴字第949號
上  訴  人
即  被  告  甲○○
上列上訴人因違反毒品危害防制條例案件，不服臺灣臺南地方法
院98年度訴字第842號，中華民國98年8月6日第一審判決（起訴
案號：臺灣臺南地方法院檢察署98年度毒偵字第937號），提起
上訴，本院判決如下：
    主  文
上訴駁回。
    理  由
一、按刑事訴訟法第361條、第367條規定，不服地方法院之第一
    審判決而提起上訴者，應提出上訴書狀，並敘述具體理由，
    為上訴必備之程式；其所提出之書狀未敘述上訴理由，或僅
    曾以言詞陳述上訴理由者，均應於上訴期間屆滿後20日內補
    提理由書於第一審法院。第一審法院經形式審查，認逾期未
    補提上訴理由者，應定期間先命補正；逾期未補正者，為上
    訴不合法律上之程式，應以裁定駁回。倘已提出上訴理由，
    但所提非屬具體理由者，則由第二審法院以上訴不合法律上
    之程式，判決駁回。而所謂具體理由，必係依據卷內既有訴
    訟資料或提出新事證，指摘或表明第一審判決有何採證認事
    、用法或量刑等足以影響判決本旨之不當或違法，而構成應
    予撤銷之具體事由，始克當之（例如：依憑證據法則具體指
    出所採證據何以不具證據能力，或依憑卷證資料，明確指出
    所為證據證明力之判斷如何違背經驗、論理法則）；倘僅泛
    言原判決認定事實錯誤、違背法令、量刑失之過重或輕縱，
    而未依上揭意旨指出具體事由，或形式上雖已指出具體事由
    ，然該事由縱使屬實，亦不足以認為原判決有何不當或違法
    者（例如：對不具有調查必要性之證據，法院未依聲請調查
    亦未說明理由，或援用證據不當，但除去該證據仍應為同一
    事實之認定），俾與第二審上訴制度在請求第二審法院撤銷
    、變更第一審不當或違法之判決，以實現個案救濟之立法目
    的相契合，並節制濫行上訴（最高法院97年度台上字第892
    號判決參照）。
二、上訴人即被告上訴理由略以：緣被告因嘴巴時常疼痛，無錢
    去醫院檢查，而用海洛因止痛，惟犯後業已坦承犯行，也已
    能體會施用毒品對於自身健康之危害，且於5月11日自費到
    成大醫院喝美沙酮戒除，可窺知戒除之決心。現經行政院衛
    生署醫院，初檢疑似口腔癌，現安排就診切片事宜。再者成
    大醫院也檢測肝臟指數超高平常三倍以上，懇請使被告能再
    繼續施用美沙酮戒除，或予以緩刑之判決云云。
三、經查：按刑之輕重，係屬事實審法院得依職權自由裁量之事
    項，苟於量刑時，已依行為人之責任為基礎，並斟酌刑法第
    57條各款所指情狀，而未逾越法定範圍，又未濫用其職權，
    即不得遽指為違法。本案業經原審法院於判決書事實及理由
    欄四、敘明：「被告前因施用毒品案件，經送觀察、勒戒及
    強制戒治，於97年2月15日執行完畢，有臺灣高等法院被告
    前案紀錄表在卷可稽，其於強制戒治執行完畢5年內再犯本
    件施用毒品之罪，自應依法論科；且查海洛因係屬毒品危害
    防制條例第2條第2項第1款所列之第一級毒品，核其所為，
    係犯毒品危害防制條例第10條第1項之施用第一級毒品罪。
    被告施用前後持有第一級毒品之低度行為，應為其施用之高
    度行為所吸收，不另論罪。另被告有如事實欄所載之竊盜前
    科，有臺灣高等法院被告前案紀錄表在卷可參，其於受有期
    徒刑執行完畢後5年內故意再犯本件有期徒刑以上之罪，為
    累犯，應依法加重其刑。爰審酌被告迭經觀察、勒戒及強制
    戒治，仍未能體認施用毒品對於自身健康之危害，遠離毒品
    ，惟犯後業已坦承犯行，態度良好等一切情狀，認檢察官對
    被告具體求刑有期徒刑7月，核屬罪責相當」等語，而於主
    文諭知上訴人甲○○施用第一級毒品，累犯，處有期徒刑7
    月，已詳載其量刑之依據，並在適法範圍內行使科刑之裁量
    權。再查，施用第一級毒品之法定刑為「六月以上五年以下
    有期徒刑」，從而原判決量處上開徒刑，亦無量刑過重而違
    反比例原則之情事。是原審就被告該當上開之罪，並量處上
    開之刑，已詳予審酌，並於理由欄中敘明綦詳，原審就刑罰
    裁量職權之行使，既未逾越法律所規定之範圍，亦無濫用權
    限之情形，自不得認其量刑有何不當。又按犯毒品危害防制
    條例第10條之罪者，於犯罪未發覺前，自動向行政院衛生署
    指定之醫療機構請求治療，醫療機構免將請求治療者送法院
    或檢察機關，同條例第21條第1項定有明文。依上開規定，
    限於在犯罪未發覺前，自動向行政院衛生署指定之醫療機構
    請求治療，而於治療中經查獲之被告，始可由檢察官為不起
    訴之處分。另97年4月30日修正之毒品危害防制條例第24條
    亦僅規定檢察官可為附命完成戒癮治療之緩起訴處分。本案
    被告並非於犯罪未發覺前自動赴指定之醫療機構進行美沙酮
    替代療法治療，自無從依上開毒品危害防制條例第21條第2
    項規定而邀刑之寬典。至上訴意旨復請求給予緩刑部分，經
    核亦與緩刑之要件不符。是依上訴所述上訴意旨，要係就原
    審量刑之裁量反覆爭執，不能認為已經依據卷內既有訴訟資
    料或提出新事證，指摘或表明第一審判決有何採證認事、用
    法或量刑等足以影響判決本旨之不當或違法，自難謂係具體
    理由，揆諸上開說明，本件上訴顯不合法律上程式，應予駁
    回，並不經言詞辯論為之。
四、據上論斷，應依刑事訴訟法第367條前段、第372條，判決如
    主文。
中    華    民    國    98    年    10    月    12    日
                  刑事第四庭    審判長法  官  吳志誠
                                      法  官  彭喜有
                                      法  官  羅心芳
以上正本證明與原本無異。
如不服本判決應於收受送達後10日內向本院提出上訴書狀，其未
敘述上訴理由者，並得於提起上訴後10日內向本院補提理由書（
均須按他造當事人之人數附繕本）「切勿逕送上級法院」。
                                      書記官  蔡振豐
中    華    民    國    98    年    10    月    12    日


司法院資訊處製作；財團法人民間司法改革基金會備份。
